臺灣南投地方法院民事簡易判決
110年度投簡字第156號
原      告  葉璧豐  
被      告  匯豐汽車股份有限公司

法定代理人  陳昭文  


訴訟代理人  季佩芃律師
上列當事人間債務人異議之訴事件，本院於民國110年11月23日
言詞辯論終結，判決如下：
    主      文
確認被告持有原告所簽發如附表所示之本票，於逾新臺幣壹拾玖
萬伍仟元，及自民國九十四年六月二十一日起至民國一百一十年
七月十九日止，按週年利率百分之十九點九四，暨自民國一百一
十年七月二十日起至清償日止，按週年利率百分之十六計算之利
息，對於原告之本票債權不存在。 
原告其餘之訴駁回。
訴訟費用由被告負擔二分之一，餘由原告負擔。
    事實及理由
壹、程序方面：
一、原告於判決確定前，得撤回訴之全部或一部。但被告已為本
    案之言詞辯論者，應得其同意。訴之撤回應以書狀為之。但
    於期日，得以言詞向法院或受命法官為之。民事訴訟法第26
    2條第1項、第2項分別定有明文。經查，原告起訴時原聲明
    為：本院109年度司執助字第764號清償票款執行事件（下稱
    系爭執行事件）所為之強制執行程序應予撤銷；確認被告持
    有臺灣臺中地方法院（下稱臺中地院）94年度執字第53715
    號債權憑證（下稱系爭債權憑證）所載之如附表所示本票（
    下稱系爭本票）債權對原告不存在。嗣於本院民國110年11
    月23日言詞辯論期日時，因系爭執行事件因執行標的物經特
    別變賣程序後之減價拍賣，仍無拍定而視為撤回，原告乃撤
    回訴之聲明第1項部分之訴訟，被告就該部分訴訟亦尚未為
    言詞辯論，故原告既撤回該部分之訴訟，繫屬即為消滅，本
    院毋庸就該部分予以審理，應予敘明。
二、確認法律關係之訴，非原告有即受確認判決之法律上利益者
    ，不得提起之，民事訴訟法第247條第1項前段定有明文。又
    所謂即受確認判決之法律上利益，係指法律關係之存否不明
    確，原告主觀上認其在法律上之地位有不安之狀態存在，且
    此種不安之狀態，能以確認判決將之除去者而言（最高法院
    52年台上字第1240號判例參照）。本件被告執系爭債權憑證
    向臺灣臺南地方法院聲請對原告所有之財產為強制執行，嗣
    經該院以財產於本院轄區而囑託本院執行，經本院調閱系爭
    執行事件卷宗核對無誤，而原告否認系爭債權憑證所載之系
    爭本票債權存在，是兩造就系爭債權憑證所載之系爭本票債
    權之存否乙節，自有爭執，嗣系爭執行事件固視為撤回，然
    被告仍得再執系爭債權憑證對原告聲請強制執行，足見系爭
    債權憑證所載之系爭本票債權債務法律關係存否不明確，致
    原告在私法上之地位有受侵害之危險，而此項危險得以對被
    告之確認判決除去之，故原告有提起本件確認訴訟之法律上
    利益。
貳、實體方面：
一、原告起訴主張：原告前向被告購買車牌號碼0000-00號自用
    小客車（下稱系爭車輛），價款新臺幣（下同）390,000元
    以分期付款方式支付，並為擔保系爭車輛價款債權，而簽發
    系爭本票，惟原告購買系爭車輛不到1個月即入監服刑，嗣
    被告認原告屆清償期均未清償，將系爭車輛強制拍賣抵償，
    而當時被告承辦人員有明確告知及承諾原告於拍賣抵償後，
    會再另行主動告知，以便原告繳納清償，詎被告故意隱瞞或
    怠於通知，待滾出龐大利息後，再向法院聲請強制執行，顯
    有不當或違法；又原告因涉刑事案件自98年5月入監迄今，
    歷經南投看守所、臺中監獄、雲林第二監獄、嘉義監獄、澎
    湖監獄、雲林第一監獄，十餘多年均未曾收受被告之通知繳
    款單，爰提起本件訴訟等語。並聲明：確認被告持有系爭債
    權憑證所載之系爭本票債權對原告不存在。
二、被告抗辯略以：原告於94年5月間邀訴外人劉曉梅擔任連帶
    保證人，借款390,000元向被告分期購買系爭車輛，約定分4
    8期攤還，並將系爭車輛設定附條件買賣予被告以資擔保，
    詎經被告多次催索還款，原告均置之不理，故被告向臺中地
    院聲請本票裁定，經臺中地院核發94年度票字第14889號裁
    定暨確定證明書，嗣經臺中地院發給系爭債權憑證；系爭車
    輛於96年6月21日經拍賣，拍賣價額為195,000元，扣除必要
    費用6,600元後，收回金額為188,400元，而債權本金為390,
    000元，及按週年利率19.94%計算之利息，計至96年6月21日
    系爭車輛拍賣當日止，債權金額共408,103元，充抵188,400
    元，尚有219,703元，是債權金額為本金219,703元及自96年
    6月22日起至清償日止，按週年利率19.94%計算之利息等語
    資為抗辯。並聲明：原告之訴駁回。
三、法院之判斷：
（一）原告於94年間向被告購買系爭車輛，並簽發系爭本票；嗣
      被告持系爭本票向臺中地院聲請本票裁定強制執行後，經
      臺中地院以94年度票字第14889號裁定准予強制執行確定
      ，被告並持上開裁定及確定證明書為執行名義向臺中地院
      聲請強制執行，因無財產而發給系爭債權憑證；被告於96
      年6月21日拍賣系爭車輛獲價款195,000元，又於109年12
      月持系爭債權憑證對原告為強制執行，由本院以系爭執行
      事件受理，現因執行標的物經特別變賣程序後之減價拍賣
      ，仍無拍定而視為撤回等情，有日盛國際商業銀行汽車貸
      款申請表暨約定書、貸款暨動產抵押契約書、系爭本票、
      債權憑證、呆後取回車輛報告書各1份在卷可憑，並經本
      院調取系爭執行事件卷宗核閱無誤，且為兩造所不爭執，
      堪認此部分之事實為真實。
（二）原告主張系爭本票債權不存在，然為被告所否認，並抗辯
      如前，經查，系爭本票上固記載：「約定自發票日起年利
      率百分之19.94計付利息，逾期時自遲延日起按年利率百
      分之二十按日計付遲延利息，並按遲延利息加計二成支付
      違約金」等語，足見於系爭本票擔保之債權未獲清償時，
      原告負有按上開記載給付（遲延）利息之義務，惟自上開
      抵押契約書、系爭本票所載之簽（訂）發日期分別為94年
      5月19日、94年5月20日，可知系爭本票之簽發應僅在擔保
      系爭車輛價款之未獲給付，而不含價款遲延給付所生之利
      息、或其他費用，且系爭本票上亦未記載其所擔保之債權
      範圍為何，故被告之計算式將所生之遲延利息及必要費用
      均列為系爭本票擔保範圍內，自不足採。而原告自承其1
      期均未繳即入監服刑，故所餘本金仍為390,000元，應可
      認定，扣除被告拍賣系爭車輛所獲價款195,000元，尚欠1
      95,000元，故原告就系爭本票仍應於此範圍內負擔保責任
      ，逾此範圍所為之主張，則無可採。
（三）又臺中地院94年度票字第14889號本票裁定，就利息部分
      ，固准予自94年6月21日起至清償日止，按週年利率19.94
      %計算之利息部分予以強制執行，惟按約定利率，超過週
      年16%者，超過部分之約定，無效，修正後民法第205條定
      有明文。另民法債編施行法第10條之1、第36條第5項分別
      規定：修正之民法第205條之規定，於民法債編修正施行
      前約定，而於修正施行後發生之利息債務，亦適用之；10
      9年12月30日修正之民法第205條，自公布後6個月施行。
      而民法第205條業經總統於110年1月20日公布。據此，民
      法第205條上開之規定，已於110年7月20日施行適用，則
      自110年7月20日起，就約定利率超過週年利率16%部分均
      為無效，是應認系爭本票之票款利息，自94年6月21日起
      至110年7月19日止，係按約定之利率即週年利率19.94計
      算其利息；自110年7月20日起至清償日止，則應按週年利
      率16%計算其利息，超過週年利率16%部分，被告對原告之
      利息債權係不存在。
四、綜上所述，原告請求確認被告持有原告所簽發之系爭本票，
    於逾19萬5,000元，及該金額自94年6月21日起至110年7月19
    日止，按週年利率19.94%，暨自110年7月20日起至清償日止
    ，按週年利率16%計算之利息部分，對原告之本票債權不存
    在，為有理由，應予准許，然逾此範圍之請求，則無理由，
    應予駁回。
五、本件事證已臻明確，兩造其餘主張、陳述或攻擊防禦方法，
    核與本院所為前揭判斷之結果不生影響，爰不逐一論列，附
    此敘明。
六、訴訟費用負擔之依據：民事訴訟法第79條。
中　　華　　民　　國　　110 　年　　12　　月　　7 　　日
                        臺灣南投地方法院南投簡易庭
                              法  官  丁婉容
以上為正本係照原本作成。
如不服本判決，應於送達後20日內，向本院提出上訴狀並表明上
訴理由，如於本判決宣示後送達前提起上訴者，應於判決送達後
20日內補提上訴理由書（須附繕本）；並向本院繳足上訴裁判費
。　　　　　　　　　　　　　　　
中　　華　　民　　國　　110 　年　　12　　月　　7 　　日
                              書記官  詹書瑋　　　　

附表：（紀元：民國；金額幣別：新臺幣） 
 發票人 票面金額 發票日 利息起算日  受款人 票面利息  付款地 葉璧豐 劉曉梅 390,000元 94年5月20日 94年6月21日 日盛國際商業銀行、或其指定人匯豐汽車股份有限公司 約定利率為百分之19.94  台中市○區○○路○段0 號